臺灣臺北地方法院民事裁定
110年度家婚聲字第14號
聲  請  人  乙○○  
非訟代理人  許喬茹律師
複代 理 人  康維庭律師
相  對  人  甲○○(00000 ‧0000000 ‧ 00000)

上列當事人間請求履行同居事件，本院裁定如下：
    主    文
相對人應與聲請人同居。
聲請程序費用新臺幣壹仟元由相對人負擔。
    理    由
一、按夫妻同居、指定夫妻住所、請求報告夫妻財產狀況、給付
    家庭生活費用、扶養費、贍養費或宣告改用分別財產制事件
    之管轄，準用家事事件法第52條及第53條之規定，家事事件
    法第98條定有明文。又家事事件法第53條係就國際審判管轄
    權所做之規定，其中夫妻之一方為中華民國人者，其婚姻事
    件由中華民國法院審判管轄。另按婚姻之效力，依夫妻共同
    之本國法；無共同之本國法時，依共同之住所地法；無共同
    之住所地法時，依與夫妻婚姻關係最切地之法律，涉外民事
    法律適用法第47條定有明文。查本件請求履行同居事件，聲
    請人即夫為我國國民，相對人即妻為巴西國籍，並無共同之
    本國法，有聲請人戶籍謄本在卷可佐。惟兩造婚後曾經同住
    在臺北市大安區之聲請人陳報之住所，應有設定共同住所於
    我國之意，前並有組成家庭經營生活之事實，足認我國乃為
    雙方婚姻關係之最切地，是以本件我國法院有審判權，且應
    適用中華民國法律。
二、聲請意旨略以：兩造於民國77年12月29日結婚，感情原本融
    洽，然相對人自90年間無故長期滯留巴西，聲請人曾於92年
    7月25日前往巴西，欲與相對人維繫感情，並於同年8月20日
    返國，然此後相對人均拒不返國，相對人拒絕與聲請人履行
    同居義務，聲請人現已無法聯繫上相對人，爰依民法第1001
    條規定，請求相對人履行同居。並聲明如主文所示。二、相
    對人經本院合法通知，無正當理由未到庭，亦未提出書狀表
    示意見。
三、經查，聲請人之主張，業據其提出戶籍謄本、聲請人入出國
    日期證明書、聲請人父親之聲明書等件為證，是聲請人主張
    相對人係無故拒絕履行夫妻同居義務，尚非無據。則按夫妻
    互負同居之義務，但有不能同居之正當理由者，不在此限，
    民法第1001條定有明文。所謂「不能同居之正當理由」，乃
    指夫妻有不堪同居或不宜同居之事由，或依其情形要求夫妻
    同居為不合理而言，而婚姻既以配偶共同生活為目的，彼此
    本應協力維持共同生活之幸福與圓滿，而同居有賴夫妻雙方
    和諧協力始克達成，本件相對人於兩造婚姻關係存續期間長
    居國外，不願返國，致兩造失去聯繫，相對人顯無意繼續履
    行夫妻同居義務，復查無不能同居之正當理由存在如上所述
    ，是聲請人本於前開規定，請求相對人履行同居義務，洵屬
    正當，應予准許。
四、依家事事件法第97條、非訟事件法第21條第2項、民事訴訟
    法第78條，裁定如主文。
中　　華　　民　　國　　111 　年　　4 　　月　　22　　日
                    家事法庭法  官  陳諾樺
以上正本係照原本作成。
如不服本裁定應於送達後10日內向本院提出抗告狀，並繳納抗告
費新臺幣1,000元。
中　　華　　民　　國　　111 　年　　4 　　月　　22　　日
                            書記官  區衿綾